最　高　行　政　法　院　裁　定
　　　　　　　　　　　　　　　94年度裁字第00110號
上　訴　人　臺中縣政府
代　表　人　甲○○
被 上訴 人　乙○○○
上列當事人間因徵收補償事件，上訴人對於中華民國92年8月28
日臺中高等行政法院92年度訴更1字第8號判決，提起上訴，本院
裁定如下：
　　主  文
上訴駁回。
上訴審訴訟費用由上訴人負擔。
　　理  由
一、按對於高等行政法院判決之上訴，非以其違背法令為理由，
    不得為之，行政訴訟法第242條定有明文。又提起上訴，應
    以上訴狀表明上訴理由並應添具關於上訴理由之必要證據，
    復為同法第244條第1項第4款及第2項所明定。是當事人提起
    上訴，如以原審判決有不適用法規或適用不當為理由時，其
    上訴狀應有具體之指摘，並揭示該法規之條項或其內容；如
    以原審判決有上開規定所列各款情形之當然違背法令為理由
    時，其上訴狀應揭示合於該款之事實。如上訴狀未依此項方
    法表明，或其所表明者，顯與上開法條規定之情形不相合時
    ，即難認為已對原審判決之違背法令有具體之指摘，其上訴
    自難認為合法。
二、本件上訴意旨略以：（一）本件上訴人88年3月23日88府地
    權字第89789757號公告徵收地上物編號第786號之墳墓，係
    位於坐落臺中縣沙鹿鎮○○○段277-3地號（原補償清冊誤
    繕為370-3地號）公有土地上，交通部臺灣區國道新建工程
    局（下稱國工局）已另案辦理該地無償撥用，至有關公地上
    之墳墓已由該局與墓主協調同意遷移，並同意領取補償費，
    自無須比照土地法關於徵收私有土地之規定辦理。況經臺中
    縣沙鹿鎮公所及永興工程顧問有限公司復查結果，系爭墳墓
    內並無埋葬屍骨，乃一空墓，上訴人於事後發現補償清冊造
    列有誤，應無需再依法定程序撤銷原未曾為之徵收公告，可
    不予補償。（二）本件原判決以發放遷葬補償費之公告是否
    發生效力為據，然原審並未依行政訴訟法第133條要求上訴
    人提供相關公文書以資佐證。今上訴人查明無該項公告，自
    始並未發生公告效力存在，故原判決據此公告要求上訴人應
    給付補償費及其利息，實屬依法無據，且屬原判決錯誤。另
    被上訴人於原審、更審前上訴審及更審前原審訴之聲明，均
    未要求訴訟費用由上訴人負擔，惟原判決逕判命上訴人負擔
    訴訟費用1/2，顯屬訴外裁判之違法等語，請求判決廢棄原
    判決。
三、原審斟酌全辯論意旨及調查證據之結果，以：（一）國工局
    為辦理第2高速公路後續計劃大甲彰濱段 (沙鹿鎮）工程，
    申請徵收坐落臺中縣沙鹿鎮○○○段33-1地號等421筆土地
    及其土地改良物。經內政部以民國88年1月16日台（88）內
    地字第8714247號函核准徵收，經上訴人以88年1月30日88府
    地權字第30378號公告徵收土地，嗣再以88年3月23日88府地
    權字第89757號公告徵收地上物，公告期間自88年3月24日起
    至88年4月23日止，並以88年4月19日88府地權字第115859號
    函通知各業主定於同年4月28日及29日假臺灣土地銀行沙鹿
    分行發放地上物補償費，有各該函及公告附原處分卷內可稽
    。上開徵收地上物公告所附之「第2高速公路臺中縣轄區工
    程用地（沙鹿鎮）墳墓遷葬補償清冊」，其中編號第786號
    之墓碑姓名為楊公振益。前開徵收補償公告業經確定，雖因
    事實上之困難（墳墓現場均未載明墓主之姓名及地址）存在
    ，致公告上未列載受補償人之姓名地址，惟此係可得確定之
    事，且上訴人對被上訴人係編號第786號墳墓之墓主乙節，
    並不爭執，自不影響系爭行政處分之確定。次查，上訴人迄
    未撤銷此部分徵收處分，則上訴人自負有依該公告之內容給
    付被上訴人補償費新臺幣（下同）130,000元之義務，被上
    訴人請求上訴人給付此部分補償費，核屬有據。（二）行為
    時墳墓設置管理條例第24條、第25條、行為時墳墓設置管理
    條例施行細則第23條固對墳墓應予遷葬補償者設有規定，然
    本件係因辦理第2高速公路後續計劃大甲彰濱段（沙鹿鎮）
    工程，徵收臺中縣沙鹿鎮○○○段33之1地號等421筆土地及
    其土地改良物，而系爭墳墓係依土地法第244條、第246條第
    1項及上開規定發給遷葬補償費，且經公告確定，業如前述
    ，則上訴人縱事後認定無行為時墳墓設置管理條例第25條、
    行為時墳墓設置管理條例施行細則第23條之適用，亦係有關
    本件核定遷葬補償費之公告是否違法，得否撤銷之問題，未
    經依法撤銷前，仍不影響本件遷葬補償費之行政處分之存續
    力，上訴人仍有依其行政處分履行給付之義務，自不得以系
    爭墳墓是空墓為由，逕行拒絕發放補償費，是上訴人所述並
    無可採。（三）)上訴人以88年4月19日88府地權字第115859
    號函通知各業主定於同年4月28日及29日假臺灣土地銀行沙
    鹿分行發放地上物補償費，惟為公告時尚未查得系爭墳墓之
    墓主姓名及地址，故未通知被上訴人，被上訴人亦未前往領
    款，迄89年5月5日被上訴人向國工局第二區工程處提出申請
    書，請求給付「楊振益墳墓拆遷補償款19萬餘元」，該函經
    該工程處函轉上訴人處理，上訴人於89年5月12日收受，業
    據上訴人陳明在卷，是上訴人自收受後之翌日即89年5月13
    日始負遲延責任，從而被上訴人關於利息之請求，僅在自89
    年5月13日起至清償日止按年息5%計算之範圍內為有理由，
    逾此部分即屬無據各等語，因而命上訴人應給付被上訴人13
    0,000元，及自民國89年5月13日起至清償日，按年息5%計算
    之利息，駁回其餘關於遲延利息之請求。（至被上訴人於原
    審起訴請求給付65,000元及利息，並撤銷上訴人89年8月9日
    府地權字第218889號函之處分，暨關於該部分之訴願決定部
    分，經原審判決駁回。）
四、本院按：「行政法院於撤銷訴訟，應依職權調查證據；於其
    他訴訟，為維護公益者，亦同。」行政訴訟法第133條定有
    明文。由此規定可知，於給付訴訟且非為維護公益者，行政
    法院無依職權調查證據之義務。經查：本件上訴人主張原審
    未依職權調查證據，即命上訴人提供相關公文書，為違背法
    令云云，惟本部分訴訟係給付訴訟，又與維護公益無涉，上
    訴人亦未指明本件與維護公益何關，是上訴人顯未具體指明
    原判決合於違背行政訴訟法第133條規定之事實。次按訴訟
    費用之裁判，乃法院應依職權為之之事項，無待當事人之聲
    明，是縱當事人未為聲明，法院即為裁判，亦無訴外裁判之
    問題。查上訴人指摘原判決就被上訴人未聲明之訴訟費用負
    擔部分為裁判一節，觀之前開說明，原審依職權為訴訟費用
    由上訴人負擔1/2之裁判，並無不合。上訴人就原審就此部
    分如何不得未經聲明即為判決，否則即為違背法令，並未為
    具體之說明，尚難認此部分上訴已對原審判決之違背法令有
    具體之指摘。再按上訴係對不利於己之判決聲明不服，請求
    救濟之方法，苟未受不利之判決，即無提起上訴之可言。查
    本件原判決就被上訴人起訴請求上訴人給付130,000元及自
    89年5月13日起至清償日止按年息5%計算之利息部分，為不
    利上訴人之判決外，其餘部分，認被上訴人之訴為無理由，
    予以駁回，上訴人就此有利於其之部分，於上訴聲明亦求為
    廢棄，揆之前開說明，即難認為合法。綜上所述，本件上訴
    人之上訴均為不合法，應予駁回。
五、依行政訴訟法第249條第1項前段、第104條、民事訴訟法第
    95條、第78條，裁定如主文。
中    華    民    國    94    年     1    月    20    日
                  第二庭審判長法  官　葉　振　權
                              法  官  黃  璽  君
                              法  官　劉　鑫　楨
                              法  官　吳　明　鴻
                              法  官　梁　松　雄
以  上  正  本  證  明  與  原  本  無  異
中    華    民    國    94    年    1    月    20     日
　　　　　　　　　　　　　　　書記官　阮  桂  芬
